【裁判字號】    95,交訴,72
【裁判日期】    970118
【裁判案由】    公共危險等
【裁判全文】
臺灣士林地方法院刑事判決              95年度交訴字第72號
公  訴  人  臺灣士林地方法院檢察署檢察官
被      告  丙○○
                    號6樓
                    號5樓
            甲○○
上一被告
選任辯護人  蘇進文律師
上列被告因公共危險等案件，經檢察官提起公訴（95年度偵字第
5000號）及移送併案審理（96年度偵字第1922號），本院判決如
下：
    主  文
丙○○因過失致人於死，處有期徒刑壹年，減為有期徒刑陸月，
如易科罰金，以銀元佰元即新臺幣玖佰元折算壹日；又駕駛動
力交通工具肇事，致人受傷而逃逸，處有期徒刑柒月，減為有期
徒刑月又拾伍日，如易科罰金，以銀元佰元即新臺幣玖佰元
折算壹日。應執行有期徒刑玖月，如易科罰金，以銀元佰元即
新臺幣玖佰元折算壹日。
甲○○因過失致人於死，處有期徒刑捌月，減為有期徒刑肆月，
如易科罰金，以銀元佰元即新臺幣玖佰元折算壹日；又服用酒
類，不能安全駕駛動力交通工具而駕駛，處有期徒刑參月，如易
科罰金，以銀元佰元即新臺幣玖佰元折算壹日，減為有期徒刑
壹月又拾伍日。應執行有期徒刑伍月，如易科罰金，以銀元佰
元即新臺幣玖佰元折算壹日。
    事  實
一、丙○○於民國95年2 月26日凌晨4 時45分許，駕駛車號DJ─
    7539號自用小客車，自臺北市○○○路○段沿中山北路由南
    往北方向行駛於外側快車道上，於當日凌晨5 時許，行經中
    山北路5 段與中正路路口時，理應注意車輛行駛時，駕駛人
    應注意車前狀況，隨時採取必要之安全措施，且汽車行駛至
    交岔路口時，其行進、轉彎應遵守燈光號誌及遵守在市區道
    路時速不得超過50公里速限; 又汽車行近行人穿越道前，應
    減速慢行，遇有行人穿越時，無論有無交通警察指揮或號誌
    指示，均應暫停讓行人先行通過，而依當時情形，又無不能
    注意之情事，詎丙○○竟疏於注意及此，為搶先通過該路口
    ，無視中山北路南向北直行方向之號誌已轉換為紅燈，竟以
    時速70公里超速行駛，適有行人林金徒步行走在上開路口北
    側「麥當勞」速食店前方之行人穿越道上，丙○○煞避不及
    ，其自用小客車車頭撞及林金，林金遭衝撞後彈飛，跌落至
    行人穿越道北方17公尺處外側快車道上，並當場受傷昏迷。
    詎丙○○明知其駕駛汽車肇事致人受傷，竟未停車救護林金
    或報警處理，另行起意駕車加速逃離現場。
二、案外人戊○○亦於同日上午5 時10分許，駕駛車號E5─9695
    號自用小客車同向行駛經過中山北路5 段602 號前時，發現
    林金倒臥於外側快車道上，乃繞過林金後將車輛停於林金後
    方（北側）約14、5 公尺處外側快車道上，並打警示閃光燈
    提醒經過車輛，並徒步至林金前方欲提醒過往車輛勿壓過林
    金時，適有甲○○於95年2 月26日凌晨，在臺北市○○區○○街「瑪奇達」PUB 飲用威士忌酒後，已達不能安全駕駛動
    力交通工具之程度，仍於同日凌晨4 時40分許貿然駕駛車牌
    號碼EQ—8768號自用小客車，沿臺北市士林區○○○路○ 段
    外側快車道由南往北方向行駛，於同日凌晨5 時12分許，行
    經中山北路5 段602 號前時，亦疏未注意駕駛人應注意車前
    狀況，並隨時採取必要之安全措施，且因天雨致視線不清時
    ，應減速慢行，作隨時停車之準備，及汽車駕駛人飲酒後其
    吐氣所含酒精成份超過每公升0.25毫克以上者，不得駕車等
    規定，而依當時並無不能注意之情事，於通過上開路段時，
    未注意受傷躺於外側快車道上之林金，迨見戊○○上開閃光
    燈之車輛後，擬將所駕自小客車向左往內側第1 快車道行駛
    時，未及變換車道前，其所駕駛之自用小客車之右前輪已輾
    壓過林金之身體，旋為戊○○當場發覺、攔停，並告知甲○○已壓到林金，甲○○旋即將車倒回，以避免其他車輛再行
    輾壓林金。嗣經處理員警對甲○○施以酒精測試，測得其呼
    氣酒精濃度高達0.52MG/L。甲○○於肇事後以電話報警並停
    留於現場，於有偵查犯罪職權之機關或公務員尚不知何人為
    肇事者前，向到場處理之台北市政府警察局士林分局交通分
    隊員警坦承為駕駛人，自首而接受裁判。
三、林金先後經丙○○、甲○○分別駕車撞擊及輾壓後，頭部、
    臉部、胸部、四肢多處受有挫傷、骨折、臟器破裂、內出血
    、休克等傷害，雖經送醫急救，因傷勢過重於送醫途中死亡
    。丙○○肇事逃逸後，因看到新聞報導，始於翌日（即27日
    ）凌晨零時許，主動向臺北市政府警警察局士林分局自首坦
    承為肇事人並接受裁判。
四、案經丙○○、甲○○自首暨被害人林金之子乙○○訴由臺北
    市政府警察局士林分局報請臺灣士林地方法院檢察署檢察官
    偵查起訴及移送併案審理。
    理  由
一、按被告以外之人於審判外之言詞或書面陳述，除法律有規定
    者外，不得作為證據，刑事訴訟法第159 條第1 項固定有明
    文，惟被告以外之人於審判外之陳述，雖不符合同法第159
    條之1 至第159 條之4 規定，但經當事人於審判程序同意作
    為證據，法院審酌該言詞陳述或書面陳述作成時之情況，認
    為適當者，亦得為證據，當事人、代理人或辯護人於法院調
    查證據時，知有第159 條第1 項不得為證據之情形，而未於
    言詞辯論終結前聲明異議者，視為有前項之同意，此觀同法
    第159 條之5 規定即明。查本判決後開引用各該被告以外之
    人於審判外之陳述（包含書面陳述），皆屬傳聞證據，惟當
    事人及辯護人雖知上開證據資料為傳聞證據，但於本院準備
    程序及審判期日中均表示無意見而不予爭執，且迄至言詞辯
    論終結前亦未再聲明異議，本院審酌上開證據資料製作時之
    情況，尚無違法不當及證明力明顯過低之瑕疵，亦認為以之
    作為證據應屬適當，揆諸前開規定，爰逕依刑事訴訟法第15
    9 條之5 規定，認前揭證據資料均例外有證據能力，合先敘
    明。
二、訊據被告丙○○對於前揭被訴過失致死及肇事致人受傷逃逸
    等事實均坦承不諱；訊之被告甲○○固坦承有服用酒類駕車
    之事實，惟對於不能安全駕駛動力交通工具及過失致死之犯
    行則均矢口否認，並辯稱：被告之酒測數值為「0.52毫克」
    ，不僅未達法務部所定「0.55毫克」之不能安全駕駛程度，
    且事發時員警僅對被告做酒精測試，並未同時對被告施以畫
    同心圓、走一直線等生理平衡測試，並製作觀察測試紀錄表
    ，單憑酒測數值不足認定被告已達不能安全駕駛，且依被告
    當時之精神狀態甚好，除可立即將車到回原車道，並以電話
    報警將被害緊急送醫，嗣後亦能隨承辦員警、檢察事務官製
    作筆錄等情，足見被告當時之精神狀態未達「不能安全駕駛
    動力交通工具」而駕駛之程度；被害人林金遭被告丙○○駕
    車撞擊後，已深受重創倒地不起，且因遲未及時送醫救治，
    已無生命跡象，被害人死亡之結果非被告甲○○駕駛行為所
    造成，且自被告丙○○撞擊被害人林金後至被告甲○○駕車
    駕車路經該處，前後長達12分鐘之久，何人能擔保或證明該
    段時間內「無其他車輛輾壓被害人林金身體之可能」？另被
    告於案發時以正常車速於自己車道上行駛，當時天候狀況下
    著大雨，視線極差，被告實難預見快車道上有人橫躺於地，
    被告亦無即時防範之可能，縱認被告所駕駛之自小客車右前
    輪有輾壓被害人之身體，其傷害程度尚不足以致人於死，亦
    乏因果關係，又證人戊○○之證述前後反覆不一，又無其他
    跡證可佐證其言為真，自不足採信云云。
三、本院查：
(一)上述犯罪事實，迭據被告丙○○於警詢、偵查及本院審理時
    供承不諱（見偵卷第5-8 頁、第13-16 頁、第104-105 頁、
    相驗卷第49-50 頁、第66頁、本院卷一95年12月12日準備程
    序筆錄第3-4 頁、96年6 月14日審判筆錄第4 頁、本院卷二
    97年1 月3 日審判筆錄第3 頁），並經目擊證人戊○○於警
    偵訊及本院審理時（見偵卷第26-28頁、第29-30頁、相驗卷
    第39-40頁、第80-81頁）、證人陳嘉宏及吳治緯於警偵訊時
    （見偵卷第35-36頁、第38-39頁、第104-106頁）、證人許
    智凱於本院審理時（見本院卷一96年6月14日審判筆錄第12-
    16頁）分別證述綦詳，並有臺北市○○○○○道路交通事故
    調查報告表（一）、（二）、現場圖、補充資料表、酒精濃
    度測試列印紙、臺北市政府警察局舉發違反道路交通管理事
    件通知單各1 份、談話紀錄表2 紙、現場照片16張（見偵卷
    第40-50 頁、相驗卷第29-35 頁），並經臺灣士林地方法院
    檢察署檢察事務官於95年2 月26日勘驗小客車車體外觀特徵
    查證明確，製有勘驗筆錄1 份及肇事車輛照片55張存卷可查
    （相驗卷第42-4 3頁、偵卷第64-100頁），又被害人林金確
    係因本件車禍致受有身體多處鈍挫傷、內出血、臟（心）器
    破裂、骨折、休克，於送醫途中因傷重不治死亡之事實，亦
    經臺灣士林地方法院檢察署檢察官督同法醫師相驗、解剖並
    鑑定死因，此有相驗屍體證明書、法醫驗斷書、相驗及解剖
    照片在卷可憑（見相卷第73-79 頁、第99-118頁、第120 頁
    ），復經法務部法醫研究所鑑定死因屬實，有該所95年4 月
    3 日法醫理字第0950001172號函及函附之法醫研究所（95）
    醫鑑字第458 號鑑定書1 份在卷可稽（見相卷第85頁至96頁
    ）。被告彼等前開犯行，均堪予認定。
(二)被告甲○○雖以前詞置辯，惟查：
  1.被訴過失致死罪：
  (1)被告丙○○於上開時地駕駛DJ-7539 號之自小客車，沿中山
    北路由南往北方向第二車道（外側快車道）行駛，行經臺北
    市○○○路○ 段與中正路路口行人穿越道前時，因未注意車
    前狀況，闖紅燈並超速行駛，致撞擊行人穿越道上正橫越馬
    路之被害人林金，被害人林金遭此撞擊後飛起，並掉落滑行
    至中山北路南往北方向第二車道北方約17公尺處，其後再經
    行駛於同向第二車道上由被告甲○○所駕駛之EQ-8768 號小
    客車右前輪輾過被害人林金身體，致林金受有頭部、臉部、
    胸部、四肢多處挫傷、骨折、臟器破裂、內出血、休克等傷
    害，於送醫途中傷重不治死亡等情，業據被告丙○○於警詢
    、偵查及本院審理時坦承不諱，並經目擊證人戊○○於警詢
    、偵查及本院審理時證述：「當時我有看見EQ-8 768號小客
    車有壓過死者林金」、「我在早上5 時12分行經中山北路5
    段與中正路口南往北方向行駛時，看見前方有一個疑似人形
    物體便閃過該物體，然後將車輛停放在該物體前方約6個 車
    身位置，停車欲前往察看便看見另一部自小客車EQ-8768 （
    甲○○所駕）從該物體輾過，我便將該車攔下後與對方一同
    前往察看，才發現該物體是一具屍體，後來我打電話報警，
    同時甲○○便將該EQ-8768 號小客車倒車將車頭轉向停在死
    者前方」、「我行經事發處是看到不明物體，並有計程車尾
    隨在後，我車越過該不明物體，至前方下車，甲○○的車比
    我車後到事故地，我下車後即請甲○○車倒退至現場圖Ｂ車
    處，我先超過，計程車越過死者，後計程車離去，甲○○車
    後到，我有看到甲○○車右前輪有輾過去」、「我當時從中
    山區○○街沿中山北路要回石牌，經過中山北路、中正路口
    時，發現好像有一個很像人的東西躺在第二車道上，我看到
    之後，就從第一車道閃過去，閃過去之後我在距離他14、15
    公尺處將車停下，我跑回去查看，正好有看見一部淺藍色的
    裕隆汽車將躺著的人壓過去，他是右前輪壓到躺著的人，後
    輪有無壓到人我不知道，我過去將該車攔下，跟他說他壓到
    人了，我跟他講之後，他就閃過那個被壓的人倒車回去」、
    「我原本行駛在現場照片上我停車之車道，我看見好像有人
    躺在那裡，我閃過去停車在被害人前方，我往回走沒多久就
    看到後車壓過被害人，當時還沒走到被害人旁邊，還在被害
    人前面，甲○○就壓過被害人，我擋在他前面把他攔下來，
    當時下很大雨，甲○○開車經過，我要攔下他，但他已經壓
    過被害人了，我有把甲○○攔下來說你壓到人了要下車看，
    記得他有下車看」（見偵卷第28、30頁、相驗卷第40頁、第
    80-8 1頁、本院96年6 月14日審判筆錄第5- 11 頁）等語明
    確，參以被告甲○○於警詢時亦自承「於26日凌晨4 時40分
    許由雙城街瑪奇達ＰＵＢ離開由中山北路往忠誠路方向行駛
    ，途經士林區○○路與中山北路口時，看見前車號Ｅ5-9695
    小客車在快車道上閃超車燈，我所駕駛之EQ-876 8自小客車
    與前車距離約30-40 公尺，就看見Ｅ5-9695小客車駕駛下車
    ，我將往左車道駛離時，Ｅ5-9695小客車駕駛人攔我車，我
    就停在車道中，將車窗打開時，Ｅ5-9695小客車駕駛人告訴
    我，我所駕駛之EQ-8768 號自小客車大約在5 時10分許有撞
    到人」、「我不確定是否有輾過東西，但根據證人戊○○將
    我車攔下並指證我有輾過一具屍體（被害人林金），當時我
    下車察看確實是一具屍體，我便將車子倒車繞回至屍體前，
    車頭朝向屍體前，當時我是行駛在快車道的靠外側車道，方
    向是南往北，我發現屍體時屍體是位於與我同一車道，為在
    我車輛的正後方，我與戊○○不認識，無仇怨」等情不諱（
    見偵卷第18、21頁），而車禍發生當時證人戊○○僅因駕車
    路過該處，與被告甲○○素不相識，且所駕駛之小客車經鑑
    識中心勘查結果並未發現車輛有輾壓被害人林金之明顯異狀
    （見同上勘查報告第3 頁），其實無藉由誣陷他人以免除自
    身刑事責任之可能，是以苟非被告甲○○確有駕車輾壓被害
    人林金身體，證人戊○○豈會於車禍現場立即攔停被告車輛
    ，並告知其壓過被害人？甚且於警偵訊及本院審理時堅指被
    告甲○○確有輾壓被害人林金等情節之理？堪信證人戊○○
    所為上開證述確為實情而堪採信。
  (2)又查被告甲○○所駕上開車輛於肇事後，經檢查事務官勘驗
    結果，其右前輪下方底盤有滴水、漏油等跡象，車底有新刮
    擦痕，再由臺北市政府警察局刑事鑑識中心勘查結果，發現
    該車右側底盤上有四處擦痕（即跡證編號B2、B3、B4、B5）
    ，左側底盤上有1處擦痕（及跡證編號B1）等情，有臺灣士
    林地方法院檢察署95年2月26日勘驗筆錄1份、臺北市政府警
    察局士林分局轄區林金車貨命案現場勘查報告及附件照片可
    參（見偵卷第42頁、前開勘查報告卷第3頁及所附照片第75
    -78頁、第83-85頁)；且依前開勘查報告所附該車底盤上之
    擦痕照片觀之，該車右側底盤上4處擦痕之位置（即跡證編
    號B2 、B3、B4、B5）是從該車右前輪左側底盤依序向後（
    即B2→B3→B4→B5），各該擦痕幾乎是呈現同一直線前後分
    佈（見前開勘查報告所附照片第75、77、83頁），應可認定
    是同一次行為所致，再依卷附之道路交通事故調查報告表、
    現場圖、照片及刑案現場測繪圖顯示，員警據報至現場處理
    時，於中山北路5段北向外側快車道上發現有2處橫向血跡（
    即跡證編號7、9）及骨頭組織（即跡證編號15），血跡及骨
    頭組織旁留有少許車輛及車燈碎片（即跡證編號26、28、8
    ），可見被害人林金遭其他車輛輾壓前應係倒臥於跡證編號
    9、7、15之地點即外側快車道中央附近無疑，而被害人林金
    當時是以頭朝安全島身體橫躺於外側快車道上乙節，復據證
    人戊○○於本院審理時證述明確（見同上審判筆錄第11頁）
    ，另參諸被告甲○○於警詢時供陳：當時我是行駛在快車道
    的靠外側車道，方向是南往北，我發現屍體時屍體是位於與
    我同一車道，位於我車輛的正後方等語（見偵卷第21頁）及
    被害人林金以166公分身長（見相驗卷第90頁）橫躺於外側
    快車道中央，佔據過往車輛之車道等情研判，足認被告甲○○駕車行經該路段時，確有輾壓過被害人林金身體無誤。況
    被害人林金經法醫相驗、解剖後，亦認其身體除受有碰撞所
    可能造成之頭部及其他部位受傷，另發現有胸部被重壓，所
    發生之骨折及內臟破裂等傷勢之事實，並有前開法務部法醫
    研究界所鑑定書1份存卷可查（見相驗卷第86-93頁），足徵
    被告甲○○辯稱車輪沒有壓到被害人云云，自不可採。
  (3)再按刑法上之過失，其過失行為與結果間，在客觀上有相當
    因果關係始得成立。所謂相當因果關係，係指依經驗法則，
    綜合行為當時所存在之一切事實，為客觀之事後審查，認為
    在一般情形下，有此環境、有此行為之同一條件，均可發生
    同一之結果者，則該條件即為發生結果之相當條件，行為與
    結果即有相當之因果關係。反之，若在一般情形下，有此同
    一條件存在，而依客觀之審查，認為不必皆發生此結果者，
    則該條件與結果不相當，不過為偶然之事實而已，其行為與
    結果間即無相當因果關係；過失責任之有無，應以行為人之
    懈怠或疏虞與結果之發生，有無相當因果關係為斷，所謂相
    當因果關係，即以所生之結果觀察，認為確因某項因素而惹
    起，又從因素觀察，認為足以發生此項結果，始克當之，最
    高法院著有76年臺上字第192 號、58年臺上字第404 號判例
    要旨可參。次按汽車行駛時，駕駛人應注意車前狀況，並隨
    時採取必要之安全措施；又因雨霧致視線不清時，應減速慢
    行，作隨時停車之準備；汽車駕駛人飲酒後其吐氣所含酒精
    成份超過每公升0.25毫克以上者，不得駕車，道路交通安全
    規則第94條第3 項、第93條第1 項第2 款、第114 條第2 款
    分別定有明文。被告甲○○身為汽車駕駛人，自應注意遵守
    此等規定，竟仍執意酒後駕車，又遇此天雨、天色黑暗、視
    線不佳之路況，自更應深切注意車前人、車動態，並應減速
    慢行，作隨時停車之準備，復依當時證人戊○○駕車行經該
    路口時，已看見被害人林金倒臥於車道上，並能適時採取變
    換車道之避讓措施，而未輾壓被害人等情形以觀，亦無何不
    能注意之情事，再依被告於警詢、偵查及本院審理時所述：
    當時車速時速約40、50幾公里，並未看見不明物體，行經肇
    事地點時未看到被害人躺在車道上等語（見相驗卷第40頁、
    偵卷第21頁、本院卷二97年1月3日審判筆錄第13頁），顯見
    其駕車行經該路段時仍以40、50公里之時速前行，且未留意
    車前狀況，減速慢行，作隨時停車之準備，又因喝酒致反應
    力降低未能及時發現並閃避被害人，因而輾壓被害人身體肇
    事，則被告甲○○應有過失甚明。
  (4)再查，本案車禍發生後，被害人林金隨經救護人員送往新光
    吳火獅紀念醫院急救，惟於送醫途中因傷重不治死亡，嗣經
    檢察官督同法醫相驗屍體，更經解剖鑑定，確認被害人林金
    有左額頂部裂傷30公分、顱骨骨折、右側腦室內少量出血，
    左右鎖骨脫臼及骨折，肋骨骨折、脊柱骨折、右足踝骨折、
    2 側膝蓋骨折、脛骨頭脫臼、骨折，左手前臂表皮擦挫傷，
    尺、橈骨骨折，心臟左心室裂傷30公分，左心室壁有3.0 公
    分裂傷，心包膜囊有血塊100 ㏄，左肺胸膜囊有1500㏄血液
    等傷勢，死因為多處鈍挫傷、內出血、臟器（心）破裂、骨
    折、休克死亡等情，有臺灣士林地方法院檢察署勘（相）驗
    筆錄、相驗屍體證明書及驗斷書、法務部法醫研究所出具之
    （95）醫鑑字第0458號鑑定書各1 件在卷為證（見相驗卷第
    74至79頁、第86-93 頁、第120 頁），堪認無訛。且上開鑑
    定書另說明：被害人之傷勢有被碰倒時可能頭部及其他部位
    受傷，但解剖時卻發現胸部有被重壓，所發生之骨折及內臟
    破裂。依上開傷勢情狀，佐以前開認定被害人係於穿越道路
    時遭被告丙○○之小客車撞擊，並因衝撞彈起而跌落外側快
    車道上，復受被告甲○○之小客車輾壓身體等情綜合觀之，
    足認被害人確係因本件車禍事故而生死亡之結果。從而，被
    害人之死亡結果與被告2 人之上開過失行為間有相當之因果
    關係，應甚明確。
  (5)至證人戊○○警詢之談話紀錄表雖未述及被告甲○○車輛有
    輾壓被害人之事實及第一次警詢調查筆錄最後才補充被告甲○○小客車有輾壓之事實，惟證人戊○○已於本院審理時澄
    清並證稱：「剛開始沒講是因為我想幫甲○○的忙，因為當
    時我朋友在士林分局要我老實講出來，我才在筆錄後面補充
    ，筆錄是同一天問的，因為我跟他都有喝酒所以想幫他的忙
    」等語（本院96年6 月14日審判筆錄第6 頁），自當據此認
    定證人戊○○所見之被告甲○○之EQ-8768 號小客車車輪有
    壓過被害人之事實。其次，證人戊○○就其看到小客車壓過
    被害人身體之部位、小客車之輪胎，前後所述雖有不一，惟
    按被害人或證人之陳述有部分前後不一致或相互間有所歧異
    時，究竟何者為可採，何者為不足採，法院原得本其自由心
    證予以斟酌取捨，非謂一有不符或歧異，即應認其全部供述
    均為不可採信，最高法院78年度臺上字第1469號判決要旨可
    資參照。衡諸證人戊○○如自警詢、偵查迄本院審理中就本
    件車禍發生時被告甲○○小客車車輪有輾壓過被害人身體乙
    節，歷次均為同一之證述，該部分證言為主要證言，核與卷
    內其他相關證據資料相符，且證人戊○○僅係途經該處之人
    ，與被告甲○○素不相識，衡情尚無故意攀誣、構陷被告甲○○之可能，此部分之證言應堪採信。證人戊○○就其他枝
    節部分之證述，縱因記憶模糊而與實情略有出入，亦尚不足
    動搖其證詞之可信性。
  2.被訴服用酒類不能安全駕駛動力交通工具而駕駛罪：
  (1)按刑法第185 條之3 規定之「服用酒類不能安全駕駛動力交
    通工具而駕駛」罪，係抽象危險犯，並不以發生具體危險為
    必要，亦即所謂酒醉狀態，僅須一般評價程度達於對車輛駕
    駛行為失其必要之注意力或判斷力之虞，即為已足，至實際
    上對駕駛行為發生具體危險與否，則非所問。而所謂不能安
    全駕駛之認定，並無一定之數值可供界定，而係由法院以一
    般社會通念之客觀標準，足生公共危險時即足。本院參考德
    國、美國之認定標準，對於酒精濃度呼氣已達每公升0.55毫
    克或血液濃度達百分之0.11以上，肇事率為一般正常人之10
    倍，為已達不能安全駕駛之標準（法務部88年5 月18日88年
    度法檢字第1669號函參照）；又體內酒精含量由開始飲酒時
    起，依飲酒量逐漸累積增加，於完成飲酒時體內酒精含量達
    到最高，隨後依代謝率逐漸代謝，至於體內酒精含量倒推計
    算代謝率，依交通部運輸研究所於77年8 月間針對國人進行
    實驗研究，為每小時每公升0.0628毫克（引自陳高村著吐氣
    中酒精含量倒推計算過程一文）。本件被告甲○○酒後開始
    駕車時間為95年2 月26日凌晨4 時40分許（見偵卷第18頁）
    ，而警員係於同日凌晨6 時40分許檢測其呼氣酒精濃度（見
    偵卷第50頁），則被告自開始駕車至酒測之時間，相距至少
    約2 小時，依前揭國人體內酒精含量之代謝率計算，被告於
    開始駕車時體內所含酒精濃度，約為每公升0.6456毫克（計
    算式為：0.52毫克＋0.0628×2 小時＝0.6456毫克），顯見
    被告已達上述之認定標準，即已達不能安全駕駛動力交通工
    具之程度甚明。
  (2)參以證人即承辦員警丁○○於本院審理時證述：在現場見被
    告甲○○呼氣、徵狀是有喝酒，眼睛有紅紅血絲，反應有些
    遲鈍，訊問過程中被告說與戊○○是朋友一起去喝酒這部分
    前後顛倒等語明確（見本院卷一96年6 月14日審判筆錄第14
    -16 頁），且被告甲○○於警詢、本院審理時已自承行經肇
    事地點時未看到被害人躺在車道上等語（見相驗卷第40頁、
    本院卷二97年1 月3 日審判筆錄第13頁），及被告駕車途經
    肇事地點時，未能看清前方路況，並即時採取閃避倒臥車道
    上之被害人林金，致其小客車右前車輪輾壓被害人林金身體
    等情，已如前述，足徵被告甲○○確實已產生視覺反應遲鈍
    、不能看清楚前方路況、駕駛及反應能力已受有影響而不能
    安全駕駛之情事甚明。
   (3)至於員警當時雖未對被告甲○○實施酒後生理協調平衡檢
     測並製作觀察測試紀錄乙節，有臺北市政府警察局士林分
     局96 年3月1 日北市警士分刑字第09630401200 號函在卷
     可參（見本院卷一），惟本院上揭判定被告甲○○酒後已
     不能達安全駕駛之程度，係據各項資料綜合判定，並不能
     僅以未對被告施以上開檢測及紀錄，即否認被告經測得呼
     氣酒精濃度已逾上開不能安全駕駛之風險控管標準，認被
     告能安全駕駛。至酒醉駕車肇事後，是否主動報警、協助
     藉助傷患或肇事逃逸，各行為人自有考量，其內在動機難
     為外人所知悉，自不得以其有無報警、製作筆錄與否，作
     為能否安全駕駛動力交通工具之認定。
   (4)被告甲○○上開辯解，係事後卸責之詞，不足採信。其服
     用酒類不能安全駕駛動力交通工具而駕駛部分之犯行，事
     證已明，洵堪認定。
(四)綜上，被告甲○○前揭辯解顯係避重飾卸之詞，委無足採。
    本件事證明確，被告2 人犯行均堪認定，應予依法論科。
四、論罪理由
(一)刑法修正之比較
  1.被告甲○○行為後，刑法第185 條之3 不能安全駕駛動力交
    通工具罪於97年1 月2 日修正公布，修正後刑法第185 條之
    3 之法定刑為「1 年以下有期徒刑、拘役或科或併科15萬元
    以下罰金」，與修正前該罪之法定刑「1 年以下有期徒刑、
    拘役或3 萬元以下罰金」相較，修正後刑法第185 條之3 之
    法定刑度顯較修正前為重，依刑法第2 條第1 項前段規定，
    自應適用97年1 月2 日修正前刑法第185 條之3 之規定，對
    被告甲○○較為有利。
  2.次按被告行為後，94年2 月2 日修正公布之刑法部分修正條
    文，業於95年7 月1 日施行。修正後刑法第2 條第1 項規定
    ：「行為後法律有變更者，適用行為時之法律。但行為後之
    法律有利於行為人者，適用最有利於行為人之法律」，上揭
    條文係規範行為後法律變更所生新舊法律比較適用之準據法
    ，於刑法修正施行後，應適用上揭條文之規定，為「從舊從
    輕」之比較。又法律變更之比較適用，比較時應就罪刑有關
    之共犯、未遂犯、想像競合犯、牽連犯、連續犯、結合犯，
    以及累犯加重、自首減輕暨其他法定加減（如身分加減）與
    加減例等一切情形，綜其全部罪刑之結果而為比較；且就比
    較之結果，須為整體之適用，不能割裂分別適用各該有利於
    行為人之法律，此即法律變更之比較適用所應遵守之「罪刑
    綜合比較原則」及「擇用整體性原則」（最高法院24年上字
    第4634號判例、27年上字第2615號判例、95年第8 次刑事庭
    會議決議意旨參照）。茲就與本案相關之刑法修正前後條文
    比較，分述如下：
  (1)修正前刑法第33條第5 款原規定：「罰金：（銀元）1 元以
    上」，且刑法分則編各罪所定罰金刑之貨幣單位，原亦均為
    銀元，本件被告彼等所犯刑法第276 條第1 項之過失致人於
    死罪，其法定之罰金刑為「（銀元）2,000 元以下」，依罰
    金罰鍰提高標準條例第1 條前段規定將其數額提高為2 倍至
    10倍，再依現行法規所定貨幣單位折算新臺幣條例第2 條規
    定折算為新臺幣後，上開罰金刑之數額為「新臺幣3 元以上
    、6 萬元以下」；而修正後刑法第33條第5 款則規定：「罰
    金：新臺幣1,000 元以上，以百元計算之」，且與該刑法修
    正條文同於95年7 月1 日起施行之增訂刑法施行法第1 條之
    1 復規定：「中華民國94年1 月7 日刑法修正施行後，刑法
    分則編所定罰金之貨幣單位為新臺幣（第1 項）。94年1 月
    7 日刑法修正時，刑法分則編未修正之條文定有罰金者，自
    94年1 月7 日刑法修正施行後，就其所定數額提高為30倍。
    但72 年6月26日至94年1 月7 日新增或修正之條文，就其所
    定數額提高為3 倍（第2 項）」，是依上開修正後規定，刑
    法第276 條第2 項所定罰金刑，其數額為「新臺幣1,000 元
    以上、6 萬元以下」，即其罰金之最低數額較諸修正前為高
    ；比較新舊法之結果，修正後之規定，並未較有利於被告。
  (2)修正前刑法第62條前段原規定：「對於未發覺之罪自首而受
    裁判者，減輕其刑。」即修正前刑法關於自首之法律效果，
    係「必」減輕其刑；而修正後刑法第62條前段則規定：「對
    於未發覺之罪自首而受裁判者，得減輕其刑。」亦即修正後
    刑法關於自首之法律效果，已改為僅「得」減輕其刑。本件
    被告彼等行為及自首之時間，均係於刑法修正施行前，自有
    比較新舊法之必要，經比較新舊法之結果，修正後之規定，
    並未較有利於被告。
  (3)修正前刑法第41條第1 項前段規定：「犯最重本刑為五年以
    下有期徒刑以下之刑之罪，而受六個月以下有期徒刑或拘役
    之宣告，因身體、教育、職業、家庭之關係或其他正當事由
    ，執行顯有困難者，得以一元以上三元以下折算一日，易科
    罰金」，暨修正前罰金罰鍰提高標準條例第2 條前段規定（
    業因配合刑法修正而經公告刪除）：「依刑法第四十一條易
    科罰金或第四十二條第二項易服勞役者，均就其原定數額提
    高為一百倍折算一日」，被告行為時之易科罰金折算標準，
    本應以銀元300 元折算1 日，經以現行法規所定貨幣單位折
    算新臺幣條例第二條規定之折算比例，換算其單位幣值為新
    臺幣，即應以新臺幣900 元折算1 日。較之95年7 月1 日修
    正施行之刑法第41條第1 項前段規定：「犯最重本刑為五年
    以下有期徒刑以下之刑之罪，而受六個月以下有期徒刑或拘
    役之宣告者，得以新臺幣一千元、二千元或三千元折算一日
    ，易科罰金」，修正前之折算標準顯然較有利於被告，依刑
    法第2 條第1 項前段之規定，仍應依修正前刑法第41條之規
    定。又依94年2 月2 日新修正之中華民國刑法施行法第3 條
    之1第3項：「於94年1 月7 日刑法修正施行前犯併合處罰數
    罪中之一罪，且該數罪均符合第41條第1 項得易科罰金之規
    定者，適用90年1 月4 日修正之刑法第41條第2 項之規定」
    ，仍應依修正前刑法第41條第2 項，得以易科罰金。
  (4)修正前刑法第51條規定：「數罪併罰，分別宣告其罪之刑，
    依左列各款定其應執行者：」其中第5 款規定：「宣告多數
    有期徒刑者，於各刑中之最長期以上，各刑合併之刑期以下
    ，定其刑期。但不得逾二十年。」修正後刑法第51 條 第5
    款規定：「宣告多數有期徒刑者，於各刑中之最長期以上，
    各刑合併之刑期以下，定其刑期。但不得逾三十年。」比較
    結果，修正後刑法並非較有利於行為人，依刑法第2 條第1
    項前段之規定，仍應依修正前刑法，定其應執行之刑。
  (5)綜上所述，以整體適用修正前之相關規定，有利於被告。
(二)法律之適用
  1.核被告丙○○所為，係犯刑法第185 條之之4 之肇事致人受
    傷逃逸及同法第276 條第1 項之過失致死等罪。被告甲○○
    所為，係犯97年1 月2 日修正前刑法第185 條之3 不能安全
    駕駛動力交通工具罪及同法第276 條第1 項之過失致死等罪
    。
  2.按汽車駕駛人，無駕駛執照駕車、酒醉駕車、吸食毒品或迷
    幻藥駕車、行駛人行道或行經行人穿越道不依規定讓行人優
    先通行，因而致人受傷或死亡，依法應負刑事責任者，加重
    其刑至二分之一，道路交通管理處罰條例第86條第1 項定有
    明文。查被告丙○○行經行人穿越道不依道路交通相關法規
    讓行人優先通行，而生本件車禍，並致被害人死亡，被告甲○○酒醉駕車因而致人死亡，彼等就其所犯過失致人於死之
    罪部分，均應依道路交通管理處罰條例第86條第1 項規定加
    重其刑。
  3.又被告丙○○於肇事逃逸後，於承辦警員發覺其犯罪前，即
    主動至臺北市政府警警察局士林分局坦承犯行，自首並接受
    裁判等情，有臺北市政府警察局士林分局95年3 月20日北市
    警士分刑字第09530799000 號刑事案件移送書、被告丙○○
    於95年2 月27日士林分局偵查隊調查筆錄各1 份存卷可參（
    見偵卷第1-2 頁、相驗卷第45- 48頁），就所犯之過失致死
    及肇事逃逸罪部分，經核合於自首要件，另被告甲○○於肇
    事後，在有偵查權限之警察機關尚不知何人為肇事者前，留
    在現場並主動向據報前來處理之員警坦承為肇事者，陳述車
    禍發生經過，而自首並接受裁判，業據被告甲○○自承在卷
    ，並經證人即在場處理之員警丁○○到庭證述屬實（見本院
    96年6 月14日審判筆錄第13-14 頁），就過失致死罪部分，
    被告甲○○係對於未發覺之罪自首而受裁判，均應依修正前
    刑法第62條前段規定，減輕其刑，並先加後減。被告丙○○
    、甲○○所犯上開2 罪間，犯意各別，行為互殊，應分論併
    罰。
  4.本院審酌被告2人前無犯罪前科紀錄，素行尚佳，被告丙○○駕車行經行人穿越道前，竟疏未注意交通號誌及前方行人
    穿越道上適有行人林金橫越道路之車前狀況，逕自加速通過
    ，致釀本件車禍而導致被害人死亡，其過失程度非輕，且肇
    事後駕車離去棄被害人林金於不顧，尤應非難，被告甲○○
    漠視政府宣導酒後不開車之政策，其於飲酒後猶執意駕車上
    路，除危及自身安全，並嚴重威脅路上其他人車之安全，又
    其於駕車行經肇事地點，疏未注意車前狀況且未依當時天雨
    視線不佳之路況，採取減速慢行，作隨時停車準備之動作，
    致輾壓倒臥車道上之被害人林金而肇事，所為實屬非是，另
    考量被告2人事後復未能與被害人家屬達成民事和解，被告
    丙○○於警偵訊及本院審理時坦承犯行，被告甲○○犯後否
    認犯罪，飾詞狡辯，難見悔意，及其等品行、生活狀況、智
    識程度等一切情狀，分別量處如主文所示之刑，並就不能駕
    駛動力交通工具罪部分諭知易科罰金之折算標準，以示懲儆
    。
  5.又被告丙○○、甲○○所犯本案過失致死及公共危險等罪之
    犯罪時均係在96年4月24日以前，合於中華民國96年罪犯減
    刑條例第2條第1項第3款所規定減刑條件，併就被告所處上
    開宣告刑均減刑，並諭知易科罰金之折算標準及定執行刑如
    主文所示。
五、至臺灣士林地方法院檢察署檢察官96年度偵字第1922號移送
    併辦被告丙○○、甲○○所涉過失致死罪嫌部分，經核與本
    件被告丙○○、甲○○所涉過失致死犯行，係屬同一事實，
    業為檢察官起訴效力所及，本院業已審究，附此敘明。
據上論斷，應依刑事訴訟法第299 條第1 項前段，道路交通管理
處罰條例第86條第1 項，刑法第2 條第1 項前段、第185 條之4
、第276 條第1 項，97年1 月2 日修正前刑法第185 條之3 ，95
年7 月1 日修正施行前刑法第62條前段、第41條第1 項前段、第
2 項、第51條第5 款，刑法施行法第1 條之1 第1 項、第2 項但
書、第3 條之1 第3 項，修正前罰金罰鍰提高標準條例第2 條，
現行法規所定貨幣單位折算新台幣條例第2 條，中華民國九十六
年罪犯減刑條例第2 條第1 項第3 款、第7 條、第9 條，判決如
主文。
本案經檢察官洪三  到庭執行職務。
中    華    民    國    97    年    1     月    18    日
                  刑事第七庭審判長法  官  王俊雄
                                  法  官  周群翔
                                  法  官  汪梅芬
以上正本證明與原本無異。
如不服本判決，應於收受送達後十日內向本院提出上訴書狀，其
未敘述上訴之理由者並得於提起上訴後十日內向本院補提理由書
（均須按他造當事人之人數附繕本）。
                                  書記官  張馨尹
中    華    民    國    97    年    1     月    18    日
附錄：本案論罪科刑法條全文
刑法第276條
因過失致人於死者，處 2 年以下有期徒刑、拘役或 2 千元以下
罰金。
從事業務之人，因業務上之過失犯前項之罪者，處 5 年以下有期
徒刑或拘役，得併科3千元以下罰金。
修正前刑法第185條之3
服用毒品、麻醉藥品、酒類或其他相類之物，不能安全駕駛動力
交通工具而駕駛者，處1年以下有期徒刑、拘役或3萬元以下罰金
。
中華民國刑法第185條之4
駕駛動力交通工具肇事，致人死傷而逃逸者，處 6 月以上 5 年
以下有期徒刑。


司法院資訊處製作；財團法人民間司法改革基金會備份。
